臺灣彰化地方法院刑事判決
110年度易字第560號
公  訴  人  臺灣彰化地方檢察署檢察官
被      告  黃兆永




上列被告因加重竊盜案件，經檢察官提起公訴（110年度偵字第6
234、7372號），本院判決如下：
    主    文
黃兆永犯如附表所示之罪，各處如附表主文欄所示之刑及沒收。
應執行有期徒刑伍月，如易科罰金，以新臺幣壹仟元折算壹日。
　　犯罪事實
一、黃兆永為中度智能不足之人，雖知悉竊盜行為會被處罰，但
    因心智缺陷，認知竊盜罪之意義與後果與常人相比有相當落
    差，且衝動控制能力不佳，對事務之判斷能力，辨識其行為
    違法，與依其辨識而行為之能力較一般人顯著降低，而分別
    基於意圖為自己不法所有之竊盜及加重竊盜犯意，先後為如
    附表所示之行為。
二、案經彰化縣警察局鹿港分局報告臺灣彰化地方檢察署檢察官
    偵查起訴。
    理    由
一、本判決以下所引用被告以外之人於審判外之陳述，被告黃兆
    永均同意有證據能力（見本院卷第96頁），檢察官於本院言
    詞辯論終結前亦未聲明異議，本院審酌其作成之情況並無違
    法或不當之瑕疵，且與待證事實具有關聯性，認為以之作為
    證據應屬適當，依刑事訴訟法第159條之5規定，均具有證據
    能力。其餘認定本案犯罪事實之非供述證據，查無違反法定
    程序取得之情，亦具證據能力，且均經本院審理時依法踐行
    調查證據之程序，自得作為本案認定之用。
二、上開犯罪事實，業據被告於警詢及本院審理時均坦認不諱，
    並經證人即被害人陳妮苡、張力仁於警詢指訴明確（見7372
    偵卷第15至17頁、6234號偵卷第21至23頁），復有職務報告
    、黃文勇提供之現場照片、彰化縣警察局鹿港分局草港派出
    所發生竊盜案件紀錄表、現場及車輛照片、監視器畫面照片
    等在卷可佐（見7372偵卷第21至35頁、6234號偵卷第9至11
    、57頁），足認被告上開任意性自白堪信為真實，本案事證
    已臻明確，被告犯行足堪認定，應依法論科。
三、論罪科刑
  ㈠核被告就附表編號1、2所為，分別係犯刑法第320條第1項竊
    盜罪及刑法第321條第1項第1款之侵入住宅竊盜罪。被告所
    犯2罪間，犯意各別，行為互異，應分論併罰。
　㈡被告前因竊盜案件，分別經本院106年度簡字第1640號判決判
    處有期徒刑3月確定、107年度簡字第14、327、328、329號
    判決判處有期徒刑4月（3次）、3月確定，並經本院以107年
    度聲字第1005號裁定定應執行之刑為有期徒刑8月確定，於
    民國107年10月16日易科罰金執行完畢，有臺灣高等法院被
    告前案紀錄表附卷可稽，其於受有期徒刑執行完畢後，5年
    內故意再犯本案有期徒刑以上之各罪，自屬刑法第47條所規
    定之累犯，參酌大法官釋字第775號解釋：「惟其不分情節
    ，基於累犯者有其特別惡性及對刑罰反應力薄弱等立法理由
    ，一律加重最低本刑，於不符合刑法第59條所定要件之情形
    下，致生行為人所受之刑罰超過其所應負擔罪責之個案，其
    人身自由因此遭受過苛之侵害部分，對人民受憲法第8條保
    障之人身自由所為限制，不符憲法罪刑相當原則，牴觸憲法
    第23條比例原則。於此範圍內，有關機關應自本解釋公布之
    日起2年內，依本解釋意旨修正之。於修正前，為避免發生
    上述罪刑不相當之情形，法院就該個案應依本解釋意旨，裁
    量是否加重最低本刑。」之意旨，爰審酌被告前案與本案均
    係竊盜案件，多次遭刑罰仍未予改進，係對刑罰之反應力薄
    弱，依刑法第47條第1項加重其最低本刑並無過苛之疑慮，
    自均應依法加重其最低本刑。
  ㈢被告因中度智能障礙而領有身心障礙手冊，且被告於本院107
    年度簡字第14號竊盜案件審理中，經承審法官囑託彰化基督
    教醫療財團法人彰化基督教醫院鑑定被告之精神狀況，經鑑
    定團隊與被告面談後，作成精神鑑定報告書略以：「個案（
    指被告）全智商約在41至48之間（全智商=43 ），其整體認
    知功能相當於『中度智能不足』的水準」、「比較合理的解釋
    為個案因智能不足，對於外在規範的認知與衝動性的自我控
    制能力缺乏，故據推斷其過動、衝動或感覺比較像是智能不
    足合併的行為問題為主」、「個案在校行為記錄，出現偷竊
    、勒索、推打、作弄他人等行為，並有多次偷竊案件紀錄。
    曾嘗試就醫協助治療其行為問題，可佐證其衝動控制能力不
    佳，並構成案發的可能因素之一」、「疑似病態偷竊症之部
    分，因個案具有智能不足之心智缺陷，加以個案所偷竊之物
    品僅有金錢，偷竊之目的明確為購買日常生活物品，非為舒
    緩衝動的需求，病態偷竊症之可能性較低，但個案說詞前後
    不一，仍無法排除此一疾病」、「針對偷竊案件，個案能認
    知『拿取別人的錢會受到處罰』，故其並非完全無法辨識偷竊
    是犯罪行為，惟以『中度智能不足』的水準，其認知『偷竊罪』
    的意義與後果與常人相比仍有相當落差」、「小結：個案因
    中度智能不足，確實影響案發時個案之部分責任能力，然其
    責任能力並未完全喪失」等情，有彰化縣政府109年1月31日
    函文及其檢附之被告身心障礙相關鑑定資料、精神鑑定報告
    書在卷可稽。依上述鑑定結果，被告為「中度智能不足」之
    人，雖知悉竊盜行為會被處罰，但因心智缺陷，使其依辨識
    而行為之能力顯著降低，衝動控制能力不佳，認知竊盜罪之
    意義與後果與常人相比有相當落差，上開鑑定報告之鑑定方
    式及程序，並無不當或顯然悖於常理之情形，應堪採信。又
    被告為本案竊盜犯行之時間，雖距該精神鑑定時間已有數年
    ，然被告本案所為犯行與上開鑑定之案件所犯均為竊盜罪，
    有臺灣高等法院被前案紀錄表附卷可參，且無事證顯示被告
    智能狀況在此期間有所變化，足認被告為本案犯行時，仍有
    因心智缺陷，致其辨識行為違法及依其辨識而為行為之能力
    ，較正常人顯著降低之情形，均應依刑法第19條第2項之規
    定，減輕其刑，並依同法第71條第1項規定，先加後減。
　㈣爰審酌被告前另有數次竊盜前科，仍不知悔改，任意打開他
    人車門及侵入住宅行竊，侵害他人財產法益，所為誠屬不該
    ，然考量被告之智能狀態為中度智能障礙、犯罪手段及情節
    ，犯後坦承犯行，犯後態度尚可，然並未與被害人2人達成
    和解，暨斟酌被告之素行紀錄及本案侵害被害人財產權受損
    之情況，及被告自陳高中畢業，之前有在親戚處做緞帶加工
    ，未婚無子，無人須其扶養，去明德醫院之前與父母同住等
    一切情狀，量處如附表主文欄所示之刑及沒收。另參以被告
    所犯各罪均為竊盜罪，各罪罪質相同，侵害同種法益，2次
    行為之時間間隔為3日，暨被告犯罪行為之不法與罪責程度
    、各罪所反應被告之人格特性與傾向、對被告施以矯正之必
    要性等裁量內部性界限，合併定其應執行刑為如主文所示，
    並諭知易科罰金之折算標準。
　㈤又被告於本案行為後，現已依本院109年度簡字第813號判決
    執行監護之保安處分，有上開判決及臺灣高等法院被告前案
    紀錄表等在卷可佐，故不宜依前開鑑定報告，再對被告諭知
    監護處分，併予敘明。　　　　
四、沒收
    被告於附表編號1犯罪所竊得之現金新臺幣（下同）10,000
    元、金戒指一只，及附表編號2犯罪所竊得之現金1,000元，
    為被告之犯罪所得，且並未實際發還被害人2人，應依刑法
    第38條之1第1項、第3項規定宣告沒收，並於全部或一部不
    能沒收或不宜執行沒收時，追徵其價額。
據上論斷，應依刑事訴訟法第299條第1項前段，判決如主文。
本案經檢察官林芬芳提起公訴，檢察官吳皓偉到庭執行職務。
中　　華　　民　　國　　110 　年　　10　　月　　20　　日
                  刑事第六庭  法  官  范馨元
以上正本證明與原本無異。
如不服本件判決，得自收受送達之日起20日內，表明上訴理由，
向本院提起上訴狀（須附繕本）。
告訴人或被害人對於判決如有不服具備理由請求檢察官上訴者，
其上訴期間之計算係以檢察官收受判決正本之日期為準。
中　　華　　民　　國　　110 　年　　10　　月　　20　　日
                              書記官　許原嘉

附錄論罪科刑法條：刑法第320條、第321條
刑法第320條
意圖為自己或第三人不法之所有，而竊取他人之動產者，為竊盜
罪，處五年以下有期徒刑、拘役或五十萬元以下罰金。
意圖為自己或第三人不法之利益，而竊佔他人之不動產者，依前
項之規定處斷。
前二項之未遂犯罰之。

刑法第321條
犯前條第一項、第二項之罪而有下列情形之一者，處六月以上五
年以下有期徒刑，得併科五十萬元以下罰金：
一、侵入住宅或有人居住之建築物、船艦或隱匿其內而犯之。
二、毀越門窗、牆垣或其他安全設備而犯之。
三、攜帶兇器而犯之。
四、結夥三人以上而犯之。
五、乘火災、水災或其他災害之際而犯之。
六、在車站、港埠、航空站或其他供水、陸、空公眾運輸之舟、
    車、航空機內而犯之。
前項之未遂犯罰之。

附表：（民國/新臺幣）
編號 行竊時間 行竊地點 行竊方式 主文欄 1 110年3月31日23時47分許。 彰化縣○○鎮○○路0段000號之1前。 騎乘腳踏車行經張力仁所有車牌號碼00-0000號自用小客車，趁上開自用小客車之車門未上鎖，徒手打開車門，進入車內竊取而得手現金10,000元、金戒指1只（重量：3錢，價值2萬3,000元）。 黃兆永犯竊盜罪，累犯，處有期徒刑參月，如易科罰金，以新臺幣壹仟元折算壹日。未扣案之犯罪所得新臺幣壹萬元、金戒指壹只，均沒收，於全部或一部不能沒收或不宜執行沒收時，追徵其價額。 2 110年4月2日16時許。 彰化縣○○鎮○○里○○巷00號。 騎乘腳踏車至陳妮苡位於彰化縣○○鎮○○里○○巷00號住處，打開未上鎖的大門進入三合院內，並侵入房間內竊取現金1,000元。 黃兆永犯侵入住宅竊盜罪，累犯，處有期徒刑肆月，如易科罰金，以新臺幣壹仟元折算壹日。未扣案之犯罪所得新臺幣壹仟元沒收，於全部或一部不能沒收或不宜執行沒收時，追徵其價額。